最高法院刑事判決　　　　　　　　　　　　　　　　九十一年度台非字第一四五號
　　上　訴　人　最高法院檢察署檢察總長
　　被　　　告　甲○○
右上訴人因被告違反毒品危害防制條例案件，對於台灣新竹地方法院竹北簡易庭中華
民國八十八年十二月一日第一審確定判決（八十八年度竹北簡字第三二九號，起訴案
號：台灣新竹地方法院檢察署八十八年度毒偵字第三五五號），認為違法，提起非常
上訴，本院判決如左：
    主  文
原判決撤銷。
本件公訴不受理。
    理  由
非常上訴理由稱：「按犯毒品危害防制條例第十條之罪，經觀察、勒戒後，無繼續施
用毒品之傾向者，應由檢察官為不起訴之處分。又依前揭規定為不起訴之處分後，五
年內再犯同條之罪，經觀察、勒戒後，認無繼續施用毒品傾向者，仍應由檢察官為不
起訴之處分，同條例第二十條第二項前段、第三項前段分別定有明文。本件被告甲○
○前因施用毒品案件，經台灣新竹地方法院以八十六年度易字第二０一一號及八十八
年度毒聲字第一一一０號裁定送觀察、勒戒，認無繼續施用毒品之傾向，業經台灣新
竹地方法院及台灣新竹地方法院檢察署分別以八十六年度易字第二０一一號、八十八
年度偵字第四五一一號為免刑判決及不起訴處分確定，有判決書及不起訴處分書各在
卷可稽。被告甲○○復於八十八年九月七日清晨六時五十分許回溯之前九十六小時內
某時，在不詳地點，施用第二級毒品安非他命，於同日凌晨五時四十分許，為警在新
竹縣竹北市○○路六六三號五樓六一一室當場查獲，並扣得第二級毒品安非他命一小
包（淨重二‧三公克）及吸食器一組等物。檢察官誤認係三犯毒品危害防制條例第十
條第二項之罪，於八十八年十月二十九日，以八十八年度聲戒字第四四０號向台灣新
竹地方法院聲請裁定令入戒治處所施以強制戒治，同時以八十八年度毒偵字第三五五
號聲請上開法院以簡易判決處刑。惟依前揭所述，被告甲○○只接受一次觀察、勒戒
，聲請將被告令人戒治處所施以強制戒治，因與毒品危害防制條例第二十條第三項之
要件不符，於八十八年十一月二十四日，經台灣新竹地方法院以八十八年度毒聲字第
二三八八號裁定聲請駁回確定，台灣新竹地方法院檢察署檢察官並呈請台灣高等法院
檢察署移轉台灣士林地方法院檢察署偵查，於八十九年十一月二十七日，經該署檢察
官以八十九年度毒偵緝字第三一九號不起訴處分確定，有不起訴處分書在卷可憑。從
而，本件被告甲○○係二犯施用毒品案件，經觀察、勒戒後，認無繼續施用毒品之傾
向，仍應由檢察官為不起訴之處分，台灣新竹地方法院竟判處被告有期徒刑四月，如
易科罰金以三百元折算一日之判決，顯有判決不適用法則之違法，爰依刑事訴訟法第
四百四十一條、第四百四十三條之規定提起非常上訴，以資救濟。」等語。
本院按判決不適用法則或適用不當者，為違背法令，而起訴之程式違背規定者，應為
不受理判決，刑事訴訟法第三百七十八條、第三百零三條第一款分別定有明文。復按
犯毒品危害防制條例第十條之罪者，經觀察、勒戒後，無繼續施用毒品傾向者，應由
檢察官為不起訴處分，依前揭規定為不起訴處分後，五年內再犯同條之罪，經觀察、
勒戒後，認無繼續施用毒品傾向者，仍應由檢察官為不起訴處分，同條例第二十條第
二項、第三項亦定有明文。經查被告甲○○前曾因施用第二級毒品安非他命於民國八
十八年六月間，經台灣新竹地方法院檢察署依台灣新竹地方法院八十八年度毒聲字第
一一一○號裁定送台灣新竹看守所附設勒戒處所執行觀察勒戒後，認無繼續施用毒品
傾向，經該署於八十八年七月二十三日以八十八年度偵字第四五一一號不起訴處分確
定，有不起訴處分書在卷可稽。嗣被告又於八十八年九月間，被查獲施用第二級毒品
安非他命，台灣新竹地方法院檢察署檢察官誤以被告為三犯（按台灣新竹地方法院八
十六年度易字第二○一一號判決之被告甲○○與本案被告甲○○並非同一人，該次受
觀察、勒戒之被告並非本案之被告，有上開判決所載可稽，非常上訴理由仍誤以本件
被告甲○○係上開判決之甲○○，而認本案被告曾經判決免刑確定，係屬誤會），竟
同時以八十八年度聲戒字第四四○號聲請強制戒治，及以八十八年度毒偵字第三五五
號向台灣新竹地方法院簡易庭聲請簡易判決處刑，台灣新竹地方法院受理上開強制戒
治聲請案，認被告前僅受觀察、勒戒一次，此次犯行並非三犯，而以八十八年毒聲字
第二三八八號駁回上開強制戒治之聲請，台灣新竹地方法院檢察署乃再分八十九年度
毒偵字九五九號案繼續偵查，並以八十九年度毒偵字第六○九號案聲請觀察、勒戒，
經台灣新竹地方法院以八十九年度聲觀字第一二六○號裁定被告應送勒戒處所觀察、
勒戒，被告經送觀察勒戒後，台灣士林看守所於八十九年十一月二十二日以八九士所
戒字第四八六一號函復：被告無繼續施用毒品傾向在案，被告前既受觀察、勒戒後，
認無繼續施用毒品傾向而予以不起訴處分，五年內再犯本案，復經觀察、勒戒後，認
無繼續施用毒品傾向，則依前開毒品危害防制法第二十條第二項、第三項之規定，本
案即應由檢察官為不起訴處分，惟檢察官不查，仍以被告係三犯，向原審法院聲請簡
易判決處刑，其起訴程序顯已違背規定，原審不查，未為公訴不受理判決，而從實體
上判決論被告以施用第二級毒品罪，判處有期徒刑四月，顯有適用法則不當之違法。
案經確定，且不利於被告，非常上訴執以指摘，洵有理由，應由本院將原判決撤銷，
改為諭知不受理之判決，以資救濟。
據上論結，應依刑事訴訟法第四百四十七條第一項第一款但書、第三百零三條第一款
，判決如主文。
中      華      民      國    九十一    年      六      月     十九     日
                              最高法院刑事第十庭
                                  審判長法官  林  增  福
                                        法官  邵  燕  玲
                                        法官  吳  昆  仁
                                        法官  陳  世  雄
                                        法官  惠  光  霞
      右正本證明與原本無異
                                              書  記  官
中      華      民      國    九十一    年      六      月    二十四    日
